臺灣新北地方法院三重簡易庭民事判決
　　　　　　　　　　　　　　　　　 110年度重簡字第1206號
原　　　告　富邦產物保險股份有限公司

法定代理人　羅建明　
訴訟代理人　趙志堅　
　　　　　　陳巧姿　
　　　　　　羅盛德律師
被　　　告　許坊琦　

上列當事人間請求侵權行為損害賠償事件，本院於民國110 年11
月 8日言詞辯論終結，判決如下：
    主      文
一、被告應給付原告新臺幣（下同）174 萬8,448 元，及自民國
    110 年8 月11日起至清償日止，按年息5 ％計算之利息。
二、訴訟費用由被告負擔。
三、本判決得假執行；但被告如以174 萬8,448 元為原告供擔保
    ，得免為假執行。
    事實及理由
一、本件被告經合法通知，未於言詞辯論期日到場，核無民事訴
    訟法第386 條所列各款情形，爰依原告之聲請，由其一造辯
    論而為判決。
二、原告主張：
    緣被告許坊琦無駕駛執照，仍於民國109 年6 月16日8 時28
    分許，駕駛車牌號碼000-0000號租賃用小客車（下稱系爭車
    輛），於新北市○○區○○街0 號前倒車時，因倒車未依規
    定之過失，貿然倒車，碰撞行人楊林千，致其倒地而受有傷
    害（下稱系爭事故）。又原告承保系爭車輛之強制汽車責任
    保險，因系爭事故發生時，尚在保險期間中，經請求權人出
    面辦理理賠，且原告查證屬實，即依強制汽車責任保險法及
    保險契約賠付受害人，賠付醫療費用及失能給付，合計174
    萬8,448 元。爰依強制汽車責任保險法第29條之規定及侵權
    行為之法律關係，提起本件訴訟，並聲明：如主文第1 項所
    示。
三、被告則以：
    伊有跟被害人講好賠償，刑事案件有以30萬和解，但這筆費
    用還沒有給，伊跟對方說等伊出監再給；被害人已經八十幾
    歲，原告賠償他失能給付160 幾萬不合理，被害人年紀大已
    經沒有工作能力等語資為抗辯，並聲明：原告之訴駁回。
四、本院得心證之理由
（一）被告於上開時、地未領有駕駛執照卻駕駛系爭車輛，又倒
      車不慎，撞倒訴外人楊林千，楊林千受有頭部外傷併顱內
      出血與硬腦膜下出血之傷害，原告為承保系爭車輛汽車強
      制險之保險公司，其已賠付楊林千醫療費用78,448元及強
      制險第二等級失能給付167 萬元之事實，業據其提出新北
      市政府警察局道路交通事故當事人登記聯單、初步分析研
      判表、監理服務網交通罰鍰查詢結果、公路監理資料駕照
      號碼查詢結果、交通違規罰鍰明細資訊、強制汽車責任保
      險理賠申請書、強制險醫療給付費用表、訴外人楊林千之
      照片、強制汽車責任保險殘廢給付標準表暨強制汽車責任
      保險給付標準、新光吳火獅紀念醫院乙種診斷證明書、醫
      療費用收據、看護證明、交通費用證明書、賠付資料表、
      被告之戶籍謄本等件為證（本院卷一第15至77頁），經核
      與本院職權向新北市政府警察局三重分局調取之系爭事故
      相關資料相符，堪信為真正。
（二）汽車、機車或其他非依軌道行駛之動力車輛，在使用中加
      損害於他人者，駕駛人應賠償因此所生之損害，民法第19
      1 條之2 定有明文。另強制汽車責任保險法第29條第1 項
      第5 款規定：「被保險人有下列情事之一，致被保險汽車
      發生汽車交通事故者，保險人仍應依本法規定負保險給付
      之責。但得在給付金額範圍內，代位行使請求權人對被保
      險人之請求權：五、違反道路交通管理處罰條例第二十一
      條或第二十一條之一規定而駕車。」是強制汽車責任保險
      法第29條之規定，其本質上乃行使保險代位權之性質，係
      基於受害人損害賠償請求權之法定移轉，並非獨立之求償
      權。是其適用之前提係建立在「保險人」於其「所承保」
      之汽車發生交通事故，致受益人體傷、失能或死亡，依強
      制汽車責任保險法規定，對受益人為保險給付時，如有該
      條規定之請求事由，方得向「被保險人」請求。查系爭事
      故之發生，係因被告無駕駛執照，仍駕駛系爭車輛貿然倒
      車，致訴外人楊林千行經上址遭被告許坊琦告駕駛上開車
      輛撞擊倒地而受有頭部外傷顱內出血之傷害，被告於系爭
      事故刑事案件（本院110 年度審交易字第531 號），坦承
      不諱（110 年度審交易字第531 號卷110 年8 月2 日準備
      程序筆錄），而系爭事故被告為肇事原因，亦有新北市政
      府警察局道路交通事故初步分析研判表附卷可佐（本院卷
      一第17頁），是被告就系爭事故應負全部之過失責任，且
      其過失行為與訴外人楊林千因系爭事故所受損害間，具有
      相當因果關係，依上揭民法第191 條之2 規定，被告對楊
      林千系爭事故所受損害應負賠償責任甚明。又原告受理楊
      林千依強制汽車責任保險法之保險給付請求，並已完成醫
      療給付78,448元及失能給付167 萬元後，其依強制汽車責
      任保險法第29條第1 項第5 款規定，代位楊林千請求被告
      賠償所受損害，洵屬有據，應准許之。
（三）至被告辯稱其已與楊林千成立調解等語，雖有本院110 年
      度司附民移調字第662 號調解筆錄可稽。惟該調解筆錄第
      1 項記載：「被告願給付原告（即楊林千）新臺幣（下同
      ）叁拾萬元（不含強制汽車責任保險理賠金）....」等語
      ，足認被告與楊林千雖已達成調解，然調解內容有關被告
      應賠償部分，並未包括楊林千因系爭事故得請領之強制汽
      車責任保險之各項給付，且強制汽車責任保險法第30條規
      定：「請求權人對被保險人之和解、拋棄或其他約定，有
      妨礙保險人依前條規定代位行使請求權人對於被保險人之
      請求權，而未經保險人同意者，保險人不受其拘束。」而
      依上開調解書之記載，調解過程並無保險人即原告之參與
      ，且亦無證據證明該調解有經原告同意，揆諸上開規定，
      原告不受被告與楊林千調解之拘束，被告所辯尚難憑採。
（四）又被告雖辯稱被害人已經八十幾歲，原告賠償他失能給付
      160 幾萬不合理，被害人年紀大已經沒有工作能力等云云
      。惟按受害人因汽車交通事故致身體失能，其失能程度分
      為十五等級，各障害項目之障害狀態、失能等級、審核基
      準及開具失能診斷書之醫院層級或醫師，依附表強制汽車
      責任保險失能給付標準表（以下簡稱失能給付標準表）之
      規定。本保險所稱失能，指受害人因汽車交通事故致身體
      傷害，經治療後症狀固定，再行治療仍不能期待治療效果
      ，並經合格醫師診斷為永不能復原之狀態，強制汽車責任
      保險給付標準第3 條第1 項、第2 項分別定有明文。及依
      同條第3 項規定：「第一項各等級失能程度之給付標準如
      下：…二、第二等級：新臺幣一百六十七萬元。…」。經
      查，訴外人楊林千於系爭事故後，至109 年12月22日仍無
      法自行走路、洗澡、上廁所和吃飯，係中樞神經系統機能
      病變，造成左側偏癱終身無工作能力，日常生活活動大部
      分需他人扶助等情，有新光吳火獅紀念醫院之乙種診斷證
      明書在卷可憑（本院卷一第47頁），此與強制汽車責任保
      險失能給付標準表精神障害失能等級二之障害狀態敘述：
      「中樞神經系統機能之病變，引起截癱或偏癱，終身無工
      作能力，為維持生命必要之日常活動之一部需他人扶助者
      。」相符，是原告依強制汽車責任保險給付標準給付167
      萬元，並無違誤，被告就此所辯，亦非可採。
五、綜上所述，原告依侵權行為之法律關係及強制汽車責任保險
    法第29條第1 項第5 款規定，請求被告給付174 萬8,448 元
    ，及自民事起訴狀繕本送達翌日即110 年8 月11日（本院卷
    一第141 頁）起至清償日止，按年息5 ％計算之利息，為有
    理由，應予准許。
六、本件係依簡易程序所為被告敗訴之判決，爰依民事訴訟法第
    389 條第1 項第3 款之規定，依職權宣告假執行。另依同法
    第436 條第2 項準用同法第392 條第2 項規定，依被告之聲
    請宣告被告預供擔保得免為假執行。
七、本件為判決之基礎已臻明確，兩造其餘攻防方法及所提證據
    ，核與判決結果不生影響，爰不一一論述。
八、訴訟費用負擔之依據：民事訴訟法第78條。
中    華    民    國   110    年    12    月    2     日
    臺灣新北地方法院三重簡易庭  法  官  王凱俐
以上正本係照原本作成。
如不服本判決，應於送達後20日內，向本院提出上訴狀並表明上
訴理由，如於本判決宣示後送達前提起上訴者，應於判決送達後
20日內補提上訴理由書（須附繕本）。
中    華    民    國   110    年    12    月    2     日
                                書記官  林穎慧